臺灣高等法院臺中分院刑事裁定
110年度毒聲重字第327號
聲  請  人  
即受處分人  湯家誠




上列聲請人即受處分人因違反毒品危害防制條例案件，對於本院
110年度毒抗字第1005號中華民國110年8月19日確定裁定（原審
案號及裁定：臺灣臺中地方法院110年度毒聲字第931號），聲請
重新審理，本院裁定如下：
    主  文
重新審理之聲請駁回。
    理  由
壹、聲請人即受處分人湯家誠（下稱聲請人）聲請重新審理意旨
    略以：①臺灣臺中地方法院（下稱臺中地院）僅依正修科技
    大學檢驗有甲基安非他命陽性反應，即裁定聲請人須觀察勒
    戒，聲請人質疑正修科技大學檢驗結果之正確性，法院均未
    求證即相信檢驗結果有失公平，聲請人於民國110年4月6日
    配合臺中市警察局第五分局協助調查，並主動聲請驗尿，結
    果呈陰性反應，又聲請人並於110年9月7日前往中山醫學大
    學附設醫院（下稱中山醫院）自費檢驗尿液、毛髮，有檢驗
    報告可證明聲請人並未施用毒品，上開正修科技大學檢驗結
    果有誤；②聲請人因此案已被判處有期徒刑3月，如再經裁定
    觀察勒戒2月，違反一事不二罰之規定；③聲請人罹患身心疾
    病、憂鬱、焦慮、人群恐慌、精神分裂等，需要長期服用藥
    物及控制病情，亦須定期回醫院複診及心理諮商輔導，一旦
    進入勒戒所，病情會有惡化風險，導致精神疾病更加嚴重，
    且聲請人家中有87歲高齡罹病祖母，其生活無法自理，需聲
    請人照顧，聲請人之父母年邁，無工作能力，聲請人為家中
    獨子，需負擔家中經濟，聲請人如今工作正常，身心及精神
    狀況皆有改善，目前毒品犯罪再犯率高達9成，社會與政府
    須提供更多的矯正與醫療資源協助藥癮者重返社會，此乃政
    府現在力行推定之方針；④綜上所述，聲請重新審理，請撤
    銷原裁定云云。
貳、按「觀察、勒戒及強制戒治之裁定確定後，有下列情形之一
    ，認為應不施以觀察、勒戒或強制戒治者，受觀察、勒戒或
    強制戒治處分之人，或其法定代理人、配偶，或檢察官得以
    書狀敘述理由，聲請原裁定確定法院重新審理：一、適用法
    規顯有錯誤，並足以影響裁定之結果者。二、原裁定所憑之
    證物已證明為偽造或變造者。三、原裁定所憑之證言、鑑定
    或通譯已證明其為虛偽者。四、參與原裁定之法官，或參與
    聲請之檢察官，因該案件犯職務上之罪，已經證明者。五、
    因發現確實之新證據足認受觀察、勒戒或強制戒治處分之人
    ，應不施以觀察、勒戒或強制戒治者。六、受觀察、勒戒或
    強制戒治處分之人，已證明其係被誣告者」、「聲請重新審
    理，應於裁定確定後30日內提起。但聲請之事由，知悉在後
    者，自知悉之日起算」、「法院認為無重新審理之理由，或
    程序不合法者，應以裁定駁回之」、「法院認為無理由裁定
    駁回聲請者，不得更以同一原因，聲請重新審理」。毒品危
    害防制條例（下稱毒品條例）第20條之1第1項、第2項、第4
    項分別定有明文。又按毒品條例第20條之1第1項第5款所謂
    發現確實新證據，係指該證據須使法院合理相信足以動搖原
    確定裁定，使受觀察、勒戒或強制戒治處分之人，應不施以
    觀察、勒戒或強制戒治處分者。倘聲請人所主張之新證據，
    無法使法院合理相信足以動搖原確定裁定所認定之事實者，
    自非該款所定「確實新證據」，仍無從准予開啟重新審理程
    序。
參、經查：
一、聲請人於110年1月8日17時20分許為警採尿時往前回溯96小
    時之內之某時，在不詳地點，以不詳方式，有施用甲基安非
    他命1次之犯行，經臺中地院以110年度毒聲字第931號裁定
    令入勒戒處所觀察、勒戒（期間不得逾2月），聲請人不服
    提起抗告，經本院於110年8月19日以110年度毒抗字第1005
    號裁定駁回抗告確定（下稱本院原確定裁定）等情，有本院
    原確定裁定及臺灣高等法院被告前案紀錄表在卷可參。本院
    原確定裁定之確定日期雖為110年8月19日，然聲請人是以中
    山醫院檢驗科藥物檢測中心110年9月8日尿液檢驗報告、110
    年9月30日毛髮檢驗結果報告為新證據，於110年10月8日向
    本院聲請重新審理（見卷附聲請再審狀狀上之本院收狀章戳
    ），未逾知悉之日起30日內的聲請期限，先予敘明。
二、聲請不合法部分【即聲請意旨所述關於聲請人於110年4月6
    日配合臺中市警察局第五分局協助調查，並主動聲請驗尿，
    結果呈陰性反應，及聲請人之父母年邁，其需負擔家中經濟
    部分】：
　　聲請人前曾以其於110年4月6日配合臺中市警察局第五分局
    協助調查，並主動聲請驗尿，結果呈陰性反應及其父母年紀
    大無工作能力，其需負擔家中經濟為由，具狀向本院聲請重
    新審理，業經本院於110年9月22日以另案即110年度毒聲重
    字第302號裁定，認其重新審理為無理由，予以駁回確定在
    案等情，經本院調閱該案全卷，並有上開本院另案駁回再審
    聲請之刑事裁定、臺灣高等法院被告前案紀錄表在卷可參。
    聲請人此部分聲請重新審理事由，核與前開聲請重新審理之
    事由及主張，均屬相同，屬同一原因事實，依前開說明，經
    法院認為無理由而裁定駁回聲請者，聲請人不得更以同一原
    因再聲請重新審理，從而，聲請人就此部分聲請重新審理，
    其聲請程序違背規定，自應予駁回。
三、聲請無理由部分【即上開二、以外部分】：
　㈠聲請人雖執前詞，並提出中山醫院檢驗科藥物檢測中心110年
    9月8日尿液檢驗報告、110年9月30日毛髮檢驗結果報告為新
    證據，聲請重新審理云云，惟查：
  ⒈原確定裁定依臺中市政府警察局第五分局東山派出所採集尿
    液鑑定同意書、偵辦毒品案件尿液檢體對照表、委託檢驗尿
    液代號與真實姓名對照表、委驗單、採集尿液鑑定同意書、
    正修科技大學超微量研究科技中心尿液檢驗報告等證據資料
    ，認聲請人經警於110年1月8日17時20分許採尿送驗結果，
    呈甲基安非他命陽性反應。衡諸尿液檢驗方法中，以氣相層
    析質譜儀（GC/MS）分析法進行確認檢驗者，不致產生偽陽
    性反應；又毒品施用後於尿液、血液中可檢出之最大時限，
    與施用劑量、施用頻率、施用方式、施用者飲水量之多寡、
    個人體質、代謝情況、檢體收集時間點及所用檢測方法之靈
    敏度等因素有關，因個案而異；一般於尿液中可檢出之最大
    時限，安非他命為1至4天、甲基安非他命為1至5天，此業經
    行政院衛生署管制藥品管理局（現改制為衛生福利部食品藥
    物管理署，下同）相關函釋明確，並經原確定裁定於理由中
    詳為敘明。另行政院衛生署管制藥品管理局92年8月21日管
    檢字第0920006729號函釋說明：安非他命、甲基安非他命均
    無醫療用途，且該等成份屬國內禁止醫療使用之第二級毒品
    ，經衛生福利部核准之市售成藥及處分藥，均不含安非他命
    、甲基安非他命成分等情，亦經原確定裁定於理由中詳為敘
    明。故聲請人不可能因服用其他藥物而導致尿液驗出甲基安
    非他命成分，且聲請人僅泛稱因有身心疾病而需服藥控制云
    云，惟未提供任何醫療紀錄、處方內容或前述自行之驗尿報
    告等相關資料供本院審酌，自難採信，原確定裁定因此認聲
    請人於110年1月8日17時20分許為警採尿往前回溯96小時內
    之某時，確有施用毒品甲基安非他命之事實。又聲請人本案
    施用毒品之時間（即110年1月8日17時20分許為警採尿往前
    回溯96小時內之某時），距離其最近一次因犯施用毒品罪經
    觀察、勒戒執行完畢（即106年11月28日），已逾3年，原確
    定裁定因此認臺中地院令聲請人入勒戒處所觀察、勒戒之裁
    定（110年度毒聲字第931號）並無違誤，而駁回聲請人之抗
    告，其認事用法並無違法或不當。
  ⒉聲請人雖於110年9月7日自行至中山醫學大學附設醫院檢驗尿
    液及毛髮，並提出上開110年9月8日尿液檢驗報告、110年9
    月30日毛髮檢驗結果報告，主張其自行檢驗結果未檢出安非
    他命或嗎啡陽性反應，正修科技大學超微量研究科技中心就
    本案之檢驗結果有誤云云。惟查：
　⑴按毒品於尿液中一般可檢出最長時間為安非他命1至4天，甲
    基安非他命1至5天等情，已如前述，聲請人自行至中山醫院
    採尿送檢時（110年9月7日），距其本案接受警方採尿時（
    即110年1月8日），已時隔約8個月之久，尚難以聲請人嗣後
    於110年9月7日自行至中山醫院採檢之上開110年9月8日尿液
    檢驗報告，認定聲請人於110年1月8日為警採尿之前未施用
    毒品。
　⑵又上開中山醫院檢驗科藥物檢測中心110年9月30日毛髮檢驗
    結果報告，雖判定：未檢測出受測者（即聲請人）於採檢前
    約3個月內使用過安非他命、搖頭丸、Ｋ他命及海洛因等毒品
    等情（見毒聲重327卷第19頁），然聲請人自行至中山醫院
    採檢毛髮時（110年9月7日），距其本案接受警方採尿時（
    即110年1月8日），已時隔約8個月之久，而上開毛髮檢驗結
    果僅能證明聲請人於110年9月7日採檢毛髮前3個月內未施用
    上開毒品，無從證明聲請人於110年9月7日採檢毛髮前8個月
    之本案警方採尿時之前未施用毒品。
　⑶是以，聲請人所提出上開中山醫院尿液、毛髮之檢驗報告，
    自不足為聲請人有利之認定，聲請意旨此部分主張及所提出
    之證據，無論單獨或與前經原確定裁定揭示證據綜合判斷，
    均不足以動搖原確定裁定關於此部分事實認定。
二、聲請意旨雖又稱其已因本案施用毒品被判處有期徒刑3月，
    如再經裁定觀察勒戒，違反一事不二罰云云。惟查：聲請人
    確曾因施用第二級毒品甲基安非他命之犯行，經臺中地院以
    109年度中簡字第2880號判決判處有期徒刑3月確定等情，固
    有上開判決及臺灣高等法院被告前案紀錄表在卷可稽。然該
    案係於109年3月14日施用第二級毒品甲基安非他命，核與本
    案施用第二級毒品甲基安非他命之時間（即110年1月8日17
    時20分許為警採尿時往前回溯96小時之內之某時），並不相
    同，非屬同一案件，自無違反一事不二罰規定，此部分聲請
    意旨容有誤會。
三、至於聲請意旨所指聲請人罹患之身心疾病及家庭狀況，與認
    定聲請人是否有施用毒品犯行及是否應受觀察勒戒處分無關
    ，並非毒品危害防制條例第20條之1第1項第5款之確實之新
    證據。聲請意旨此部分主張，無論單獨或與前經原確定裁定
    揭示證據綜合判斷，均不足以動搖原確定裁定關於此部分事
    實認定。
肆、綜上所述，本件聲請重新審理，或係前經法院認為無理由而
    為駁回裁定後，又以同一原因聲請重新審理，其聲請重新審
    理程序違背規定，為不合法，或係所憑之證據及理由核與毒
    品危害防制條例第20條之1第1項第5款之要件不符，其所為
    重新審理之聲請，為無理由。是本件重新審理之聲請，部分
    不合法，部分顯無理由，均應予駁回。
伍、爰依毒品危害防制條例第20條之1第4項，裁定如主文。
中　　華　　民　　國　　110 　年　　11　　月　　25　　日
                  刑事第四庭    審判長法　官  蔡名曜
                                      法　官  邱鼎文
                                      法　官  黃玉琪　　
以上正本證明與原本無異。
不得抗告。
                                      書記官  林姿妤

中　　華　　民　　國　　110 　年　　11　　月　　25　　日